臺灣高等法院臺中分院刑事判決
110年度上易字第338號

上  訴  人  臺灣臺中地方檢察署檢察官
被      告  張嘉瑋




選任辯護人  林威成律師（法扶律師）
上列上訴人因被告竊盜案件，不服臺灣臺中地方法院109年度易
字第2454號中華民國110年2月19日第一審判決（起訴案號：臺灣
臺中地方檢察署109年度偵字第24603號），提起上訴，本院判決
如下：
    主  文
上訴駁回。
    理  由
一、公訴意旨略以：被告張嘉瑋意圖為自己不法之所有，基於竊
    盜犯意，於民國109年5月11日3時18分許，駕駛車牌號碼00-
    0000號自用小貨車（涉嫌竊取自用小貨車部分，另經原審以
    109年度易字第2057號案件審理），前往位於臺中市○○區○○
    路0段00號之選物販賣機店，以萬能鑰匙打開告訴人陳信毅
    所有之機臺玻璃窗後，徒手竊取價值共計新臺幣（下同）5,
    000元之數量不詳之娃娃，得手後，駕駛上開小貨車離去。
    復於同日3時25分許，駕駛上開自用小貨車，前往位於臺中
    市○○區○○街000號之選物販賣機店，以萬能鑰匙打開告訴人
    劉軒宇所有之機臺玻璃窗後，接續自8臺選物販賣機內徒手
    竊取價值共計46,000元之商品及娃娃共約92件，得手後，駕
    駛上開自用小貨車離去。嗣告訴人陳信毅、劉軒宇發現商品
    遭竊，報警處理，經警調閱監視器，發現被告張嘉瑋於同日
    4時10分許，將上開小貨車棄置在臺中市○○區○○路0段00○0號
    前後步行離開，再於同日4時57分返回現場拔取前揭小貨車
    車牌後，騎乘車牌號碼000-000號普通重型機車離開，因認
    被告張嘉瑋涉犯刑法第320條第1項之竊盜罪嫌等語。
二、按犯罪事實應依證據認定之，無證據不得認定犯罪事實；又
    不能證明被告犯罪者，應諭知無罪之判決，刑事訴訟法第15
    4條第2項、第301條第1項分別定有明文。再按事實之認定，
    應憑證據，如未能發現相當證據，或證據不足以證明，自不
    能以推測或擬制之方法，以為裁判基礎；又認定犯罪事實所
    憑之證據，雖不以直接證據為限，間接證據亦包括在內，然
    而無論直接或間接證據，其為訴訟上之證明，須於通常一般
    之人均不致有所懷疑，而得確信其為真實之程度者，始得據
    為有罪之認定；再認定不利於被告之事實，須依積極證據，
    苟積極證據不足為不利於被告事實之認定時，即應為有利於
    被告之認定，更不必有何有利之證據（最高法院40年台上字
    第86號、76年台上字第4986號、30年上字第816號判例意旨
    參照）。復按檢察官對於起訴之犯罪事實，應負提出證據及
    說服之實質舉證責任。倘其所提出之證據，不足為被告有罪
    之積極證明，或其指出證明之方法，無法說服法院以形成被
    告有罪之心證者，應貫徹無罪推定原則，刑事妥速審判法第
    6條定有明文。
三、公訴意旨認被告張嘉瑋涉有竊盜罪行，無非係以被告於警詢
    及偵查中之供述、告訴人陳信毅與劉軒宇於警詢中之指訴、
    監視器錄影畫面擷取照片、臺灣臺中地方檢察署檢察官109
    年度偵字第18389號起訴書及該案卷宗影本為其主要論據。
    訊據被告堅決否認有何竊盜犯行，辯稱略以：我沒有行竊娃
    娃機臺，也沒有偷貨車，監視錄影畫面中行竊機臺的人不是
    我等語。經查：
  ㈠告訴人陳信毅於警詢指稱略以：我於109年5月11日5時30分許
    到臺中市○○區○○路0段00號查看機臺時，發現我放置在選物
    販賣機內之娃娃大量短缺，查看硬幣後發現沒有增加，調閱
    監視器才發現一名男子於3時17分駕駛貨車前來竊取，3時23
    分駕駛貨車離開，不知貨車車牌，不認識竊嫌等語（見偵24
    603卷第143至145頁），及於本院審理時證稱：
　　我的娃娃機裡面的東西失竊，我看監視器後才報警的，損失
    約5,000元的金額是大概抓的平均值，是最保守的估計等語
    ；另告訴人劉軒宇於警詢指稱略以：我於109年5月11日6時
    許查看手機監視器觀看我位於臺中市○○區○○街000號之選物
    販賣機機臺狀況時，發現我所放置於該址之8臺選物販賣機
    內物品大量短缺，往前調閱監視器才發現一名男子於3時25
    分駕駛貨車前來竊取，3時33分駕駛貨車離開，不知貨車車
    牌，不認識竊嫌等語（見偵24603卷第127至129頁），及於
    本院審理時證稱：其於警詢所述實在，去收取選物販賣機的
    收入或去補貨品的時候，會就金額跟物品做清點，但不會製
    作清單，警詢時損失約46,000元，是推算估計大概損失的金
    額等語。依告訴人陳信毅、劉軒宇之上開證詞可知，其等雖
    調閱監視器而查知遭竊之過程，然並不知悉貨車車牌號碼，
    且不認識行竊者，則其等證詞僅得證明遭竊之事實，尚無從
    作為認定被告行竊之證據。
　㈡原審勘驗監視錄影光碟，勘驗結果為：
　　①「0000000哇哇機竊盜（奕銓）」、「0000000陳信毅所報
　　　之竊盜案」資料夾，檔名「店外監視器.MP4」：
　　　⑴畫面顯示時間：2020/05/11 03:18:39，嫌疑人（頭戴
　　　　紅色帽子）進入臺中市○○區○○路○段00號選物販賣
　　　　機店。
　　　⑵03:21:53，嫌疑人（頭戴紅色帽子）竊取商品後離開選
　　　　物販賣機店。
　　②「0000000哇哇機竊盜（奕銓）」、「0000000陳信毅所報
      之竊盜案」資料夾，檔名「店內監視器.MP4」：
　　　⑴03:19:31至03:19:33，嫌疑人（頭戴紅色帽子）進入選
　　　　物販賣機店自備犯罪工具鑰匙打開選物販賣機機臺。
　　　⑵03:19:35至03:20:13，嫌疑人（頭戴紅色帽子）進入選
　　　　物販賣機店自備犯罪工具鑰匙打開選物販賣機機臺後開
　　　　始徒手竊取機臺內商品。
　　③「0000000哇哇機竊盜（奕瑋）」、「店家監視器」資料夾
      ，檔名「00000000-000000.dvf」：
　　　⑴03:25:12，嫌疑人駕駛失竊自用小貨車OOOOOOO號前往
　　　　臺中市○○區○○街000號選物販賣機店。
　　　⑵03:25:18，嫌疑人駕駛失竊自用小貨車OOOOOOO號到達
　　　　臺中市○○區○○街000號選物販賣機店。
　　　⑶03:25:24，嫌疑人到達臺中市○○區○○街000號選物
　　　　販賣機店。
　　　⑷03:25:38，嫌疑人（頭戴紅色帽子）進入臺中市○○區
　　　　○○街000號選物販賣機店。
　　　⑸03:25:43，嫌疑人（頭戴紅色帽子）自選物販賣機店走
　　　　出，回到失竊自用小貨車OOOOOOO號後車斗旁。
　　　⑹03:25:45，嫌疑人（頭戴紅色帽子）自失竊自用小貨車
　　　　OOOOOOO號後車斗拿取黑色置物籃。
　　　⑺03:25:53，嫌疑人（頭戴紅色帽子）進入選物販賣機店
　　　　自備犯罪工具鑰匙打開選物販賣機機臺。
　　　⑻03:25:57至03:26:38，嫌疑人（頭戴紅色帽子）進入選
　　　　物販賣機店自備犯罪工具鑰匙打開選物販賣機機臺後開
　　　　始徒手竊取機臺內商品。
　　④「0000000哇哇機竊盜（奕瑋）」、「店家監視器」資料夾
      、檔名「00000000-000000.dvf」：
　　　⑴03:25:57，嫌疑人（頭戴紅色帽子，由後方鏡子反射可
　　　　見其特徵為金髮）進入選物販賣機店自備犯罪工具鑰匙
　　　　打開選物販賣機機臺後開始徒手竊取機臺內商品。
　　　⑵03:30:07，嫌疑人（頭戴紅色帽子）進入選物販賣機店
　　　　自備犯罪工具鑰匙打開選物販賣機機臺後開始徒手竊取
　　　　機臺內商品。
　　　⑶03:30:20至03:30:29，嫌疑人（頭戴紅色帽子，其特徵
　　　　為金髮）進入選物販賣機店自備犯罪工具鑰匙打開選物
　　　　販賣機機臺後開始徒手竊取機臺內商品。
　　⑤「0000000哇哇機竊盜(奕銓)」資料夾，「棄車畫面步行離
      開(監視器時間快30分鐘).MP4」：
　　　⑴04:40:56，犯嫌將失竊車OOOOOOO號推往臺中市○○區
　　　　○○路○段00○0號前。
　　　⑵04:42:09，犯嫌將失竊車OOOOOOO號停放於臺中市○○
　　　　區○○路○段00○0號前公車停靠站後便步行離去。
　　⑥「0000000哇哇機竊盜（奕銓）」資料夾，「騎乘OOOOOOO
      重機車返回棄車地點畫面(監視器快30分鐘) .MP4」：
　　　⑴05:28:39，犯嫌沿路旁停放自小貨車左側路邊行走。
　　　⑵05:28:54，犯嫌自畫面左側走向右側電線桿旁之機車停
　　　　放處。
　　　⑶05:29:06《勘驗筆錄誤載為05:59:06》，犯嫌騎乘畫面
　　　　右側電線桿旁之機車離開。
　　⑦「0000000哇哇機竊盜（奕銓）」資料夾，「進娃娃機換裝
      (監視器時間快30分鐘).MP4」：
　　　⑴05:29:49，犯嫌將機車停放於臺中市○○區○○路○段
　　　　00○0號前換裝。
　　　⑵05:30:31，犯嫌於變裝後騎乘機車離開。
　　⑧「0000000哇哇機竊盜（奕銓）」資料夾，「娃娃機畫面（
      特徵）.MP4」：
　　　⑴04:58:38，犯嫌（穿著黑色外套、條紋上衣及戴有米老
　　　　鼠圖案之安全帽）騎乘機車抵達臺中市○○區○○路○
　　　　段00○0號前開始換裝。
　　　⑵04:58:54，犯嫌（穿著條紋上衣、染有金髮）在臺中市
　　　　○○區○○路○段00○0號前，脫下黑色外套及有米老
　　　　鼠圖案之安全帽。
　　　⑶04:59:02，犯嫌（戴眼鏡、黑色口罩、穿著條紋上衣、
　　　　染有金髮）在臺中市○○區○○路○段00○0號前換裝
　　　　。
　　　⑷04:59:25，犯嫌（穿著條紋上衣及戴有米老鼠圖案之安
        全帽）於變裝後，將機車上攜帶之另一頂安全帽，棄置
        在娃娃機旁地上。
　　　⑸04:59:43，犯嫌（穿著條紋上衣及戴有米老鼠圖案之安
        全帽，腳穿夾腳拖）於變裝後騎乘機車離開。
　　有原審勘驗筆錄及勘驗報告暨擷取照片編號1至35附卷可稽
    （見原審卷第227頁至229頁、第237頁至第250頁）。被告否
    認上開監視錄影畫面勘驗擷取照片中行竊機臺、推行貨車及
    返回棄車地點騎車者為其本人，而頭戴紅色帽子行竊之人因
    臉部遭帽沿遮住無法辨識，推行貨車及返回棄車地點騎車者
    因畫面距離遙遠亦無法確認車號及該男子特徵，無從認定該
    名男子是否為被告，是尚無從以上開監視錄影畫面作為認定
    被告犯行之證據。
　㈢警方勘察車牌號碼00-0000號自用小貨車後，在該車方向盤及
    排檔桿現場採證，經萃取DNA檢測，未檢出足資比對之DNA-S
    TR型別，無法比對，有臺中市政府警察局大雅分局尋獲姚益
    明失竊車號00-0000自用小貨車案刑案現場勘察報告、臺中
    市政府警察局109年5月25日中市警鑑字第1090036686號鑑定
    書附卷可稽（見偵18389卷第213頁至第259頁），亦無從作
    為認定被告駕駛上開自用小貨車前往行竊之證明。
　㈣至被告雖供稱在臺中市○○區○○路○段00○0號前換裝者為其本人
    ，但上開地點並非案發地點，且被告在上址換裝時間為4時5
    8分38秒，距離告訴人陳信毅、劉軒宇二人選物販賣機店機
    臺內物品遭竊時間已間隔1小時30分以上。另拔除OOOOOOO號
    車牌者係於影片時間04：58：39出現在該自小貨車停放現場
    ，並於04：59：06騎乘畫面右側電線桿旁之機車離開（見原
    審卷第247頁，影片時間較實際時間快30分鐘），而被告係
    於04：59：49在ＯＯＯＯＯＯＯＯOOＯO號前換裝，並於05：00：31騎
    乘機車離去（見原審卷第248頁），縱然其間之時間、地點
    接近，惟上開時間、地點尚無法排除有其他人出現在場之可
    能性，且既無從由畫面中之影像辨識出頭戴紅色帽子行竊、
    推行貨車及返回棄車地點騎車之人為被告，即難由上開時間
    、地點接近而遽為不利於被告之認定。是無從以上開勘驗結
    果證明被告有駕駛車牌號碼00-0000號自用小貨車前往臺中
    市○○區○○路0段00號及臺中市○○區○○街000號選物販賣機店行
    竊機臺內物品之事。再者，被告並無自證無罪之義務，其否
    認犯罪所持之辯解，縱無可取，仍不得因此資以為反證其犯
    罪之論據（最高法院91年度台上字第4574號判決意旨參照）
    ，從而，如無積極證據足以證明被告有竊盜行為，縱使被告
    所辯不可採，亦不能以此逕認被告有公訴意旨所指之犯行。
　㈤基上說明，告訴人陳信毅、劉軒宇之證述內容僅得證明其等
    遭竊之事實，且尚無從由監視錄影畫面確認行竊之人即為被
    告，自難遽認被告有為本案竊盜犯行。
四、綜上所述，本件依檢察官所舉證據所為訴訟上之證明，於通
　　常一般人仍有合理之懷疑存在，尚未達於可確信其真實之程
    度，此外復查無其他積極之證據足以證明被告確有公訴意旨
    所指之竊盜犯行，則要屬不能證明被告犯罪。原審以不能證
    明被告犯罪，而依刑事訴訟法第301條第1項規定，諭知被告
    無罪之判決，經核認事用法，並無不合，應予維持。檢察官
    仍認應就被告予以論罪科刑，而指摘原判決不當，經查為無
    理由，應予駁回。　　
據上論結，應依刑事訴訟法第368條，判決如主文。
本案經檢察官林宏昌提起公訴，檢察官陳君瑜提起上訴，檢察官
陳佳琳到庭執行職務。
中　　華　　民　　國　　111 　年　　3 　　月　　16　　日
            刑事第一庭    審判長法　官  江  德  千
　　　　　　　　　　　　        法　官  高  增  泓
　　　　　　　　　　　　　      法　官  簡  源  希

以上正本證明與原本無異。
不得上訴。
                                書記官  吳  麗  琴
　　　　　　　　　　　　　　　　
中　　華　　民　　國　　111 　年　　3 　　月　　16　　日